臺灣高等法院高雄分院刑事判決　　　　94年度上訴字第1498號
上　訴　人　臺灣屏東地方法院檢察署檢察官
被　　　告　甲○○
選任辯護人　楊水柱　律師
上列上訴人因被告違反毒品危害防制條例案件，不服臺灣屏東地
方法院94年度訴緝字第36號中華民國94年8月31日第一審判決（
起訴案號：臺灣屏東地方法院檢察署92年度毒偵字第1890號），
提起上訴，本院判決如下：
    主  文
原判決撤銷。
甲○○連續施用第一級毒品，累犯，處有期徒刑壹年。附表編號
1 、2 號所示之物，均沒收銷燬之；附表編號5 號所示之物，沒
收。又連續施用第二級毒品，累犯，處有期徒刑拾月。附表編號
3 、4 號所示之物，均沒收銷燬之；附表編號5 號所示之物，沒
收。應執行有期徒刑壹年捌月。附表編號1 至4 號所示之物，均
沒收銷燬之；附表編號5號所示之物，沒收。
    事  實
一、甲○○曾於民國88年間，因施用毒品案件，經臺灣士林地方
    法院以88年度毒聲字第2072號裁定送觀察、勒戒後，經評定
    認為無繼續施用毒品之傾向，於88年10月29日釋放出所，由
    臺灣士林地方法院檢察署檢察官於同日，以88年度毒偵字第
    691 號為不起訴處分確定。再因施用毒品案件，經臺灣高雄
    地方法院以90年度毒聲字第1564號裁定送觀察、勒戒後，經
    評定認為有繼續施用毒品之傾向，由臺灣高雄地方法院檢察
    署檢察官聲請強制戒治並提起公訴，強制戒治部分，由臺灣
    高雄地方法院以90年度毒聲字第2421號裁定送強制戒治，嗣
    經臺灣高雄地方法院檢察署檢察官聲請停止戒治，由臺灣高
    雄地方法院以90年度毒聲字第5942號裁定停止戒治，所餘戒
    治期間交付保護管束，於91年4 月10日執行期滿；起訴部分
    ，經臺灣高雄地方法院以90年度易字第2092號判處有期徒刑
    5 月確定，於91年4 月19日易科罰金執行完畢。
二、詎甲○○猶不知悔改，於91年4 月10日強制戒治執行完畢釋
    放後5 年內，復基於施用第一級毒品海洛因及第二級毒品甲
    基安非他命之概括犯意，於92年10月13日、14日某時許，在
    屏東縣枋寮鄉○○路34之5 號住處，分別施用海洛因及甲基
    安非他命，每天1 次。嗣於92年10月15日18時許，為警持台
    灣屏東地方法院核發之搜索票於上開處所內查獲，並扣得如
    附表所示之物。
三、案經屏東縣警察局屏東分局報告臺灣屏東地方法院檢察署檢
    察官偵查起訴。
      理  由
壹、有罪部分:
一、訊據被告甲○○對於上開犯罪事實坦承不諱，並有如附表所
    示之物扣案可資佐證，而被告於92年10月15日18時許，經警
    採尿送驗及台灣屏東地方法院檢察署檢察官送覆驗結果，確
    呈甲基安非他命及嗎啡陽性反應，分別有屏東縣衛生局煙毒
    及麻醉藥品類委託檢驗結果通知書及長榮大學確認報告各1
    紙在卷可證（92年度毒偵字第1890號偵查卷【下稱偵卷A】
    第15頁、第28頁）。又附表編號1 、2 號所示之物，經送驗
    結果，均含有海洛因成份；附表編號3 、4 號所示之物經送
    驗結果，均含有甲基安非他命成份，有高雄醫學大學附設中
    和紀念醫院檢驗報告4 紙在卷可稽（台灣屏東地方法院92年
    度訴字第805 號卷第34頁至第36頁、台灣屏東地方法院94年
    度訴緝字第36號卷第30之1 頁），是其有施用第一級毒品海
    洛因、第二級毒品甲基安非他命之事實，堪以認定。又被告
    曾於88年間，因施用毒品案件，經臺灣士林地方法院以88年
    度毒聲字第2072號裁定送觀察、勒戒後，經評定認為無繼續
    施用毒品之傾向，於88年10月29日釋放出所，由臺灣士林地
    方法院檢察署檢察官於同日，以88年度毒偵字第691 號為不
    起訴處分確定。再因施用毒品案件，經臺灣高雄地方法院以
    90年度毒聲字第1564號裁定送觀察、勒戒後，經評定認為有
    繼續施用毒品之傾向，由臺灣高雄地方法院檢察署檢察官聲
    請強制戒治並提起公訴，強制戒治部分，由臺灣高雄地方法
    院以90年度毒聲字第2421號裁定送強制戒治，嗣經臺灣高雄
    地方法院檢察署檢察官聲請停止戒治，由臺灣高雄地方法院
    以90年度毒聲字第5942號裁定停止戒治，所餘戒治期間交付
    保護管束，於91年4 月10日執行期滿之事實，有臺灣屏東地
    方法院檢察署刑案資料查註紀錄表、臺灣高等法院被告前案
    紀錄表在卷足憑。本件事證已明，被告於強制戒治執行完畢
    釋放後5 年內，施用第一級毒品、第二級毒品之犯行，足堪
    認定。
二、按海洛因及甲基安非他命分別為毒品危害防制條例所定之第
    一級、第二級毒品，是核被告所為，係犯毒品危害防制條例
    第10條第1 項、第2 項之施用第一級毒品、第二級毒品罪。
    其持有第一級毒品海洛因、第二級毒品甲基安非他命，嗣進
    而施用之，持有之低度行為應為施用之高度行為所吸收，不
    另論罪。又被告曾因毒品案件，經臺灣高雄地方法院以90年
    度易字第2092號判處有期徒刑5 月確定，於91年4 月19日易
    科罰金執行完畢之事實，有臺灣屏東地方法院檢察署刑案資
    料查註紀錄表、臺灣高等法院被告前案紀錄表在卷足憑，其
    於執行完畢後5 年內，再犯本件有期徒刑以上之罪，為累犯
    ，應依刑法第47條規定加重其刑。其先後2 次分別施用第一
    級毒品海洛因及第二級毒品甲基安非他命之犯行，均時間緊
    接，犯罪構成要件相同，顯均係出於概括之犯意為之，均應
    依連續犯之規定，各以一罪論，並均加重其刑，並遞加重之
    。被告所犯施用第一級毒品罪及施用第二級毒品罪間，犯意
    各別，構成要件互殊，應予分論併罰。
三、原審予以論科，固非無見。惟原審未就被告於92年10月14日
    某時許，施用第一級毒品、第二級毒品犯行，併予審酌，尚
    有未洽。檢察官以併案部分（94年度毒偵字第2499號、2580
    號）與起訴部分有裁判上一罪關係，為起訴效力所及，原審
    就此部分未及併予審酌，指摘原判決不當，提起上訴，雖無
    理由（理由詳如後述），惟原判決既有上開可議之處，自應
    由本院將原判決撤銷改判。爰審酌被告前因施用毒品犯行，
    經觀察、勒戒及強制戒治後，仍故態復萌，再次施用毒品，
    無視於毒品對於自身健康之戕害及國家對於杜絕毒品犯罪之
    禁令，並審酌被告施用毒品之次數、犯後坦承犯行，態度尚
    佳等一切情狀，分別量處如主文第2 項所示之刑，並定應執
    行之刑。又附表編號1 至4 號所示之物，其上分別含無從析
    離之海洛因或甲基安非他命，應全部視同毒品，併依毒品危
    害防制條例第18條第1 項前段之規定併予宣告沒收銷燬之。
    至鑑驗所耗用之毒品既已滅失，自毋庸諭知沒收銷燬，附此
    敘明。另附表編號5 號所示之物，為被告所有供分裝海洛因
    及甲基安非他命之物，業經被告供承在卷，是上開扣案物，
    為供被告施用第一級毒品、第二級毒品所用之物，應依刑法
    第38條第1 項第2 款併予宣告沒收。至於扣案之紙茶罐、打
    火機及鐵盒子各1 個，與本件犯行無何直接關聯性，故不予
    宣告沒收，附此敘明。
貳、退回併案部分（台灣屏東地方法院94年度毒偵字第2499號、
    2580 號）：
一、移送併案（台灣屏東地方法院94年度毒偵字第2499號）意旨
    略以：被告於93年1 月7 日，攜帶內裝有第一、二級毒品之
    茶葉罐至屏東縣潮州鎮○○路34號「振揚遊藝場」內，而持
    有第一級毒品海洛因1 小包（淨重0.74公克，空包裝重0.77
    公克）及第二級甲基安非他命1 小包（毛重0.6 公克），因
    認被告另涉犯持有第一級毒品海洛因及第二級毒品甲基安非
    他命罪嫌等語。
  (一)併案意旨認被告涉犯上開持有第一、二級毒品罪嫌，係以證
    人潘慧蓉、潘秋光之警詢及偵查中之證述為據。惟訊據被告
    堅決否認於上開時、地持有第一、二級毒品犯行，辯稱：案
    發當天伊與潘秋光一起至「振揚遊藝場」，但在警方到達前
    伊即先行離開，扣案之毒品為潘秋光所有，非伊所有等語。
    經查:
  (二)警方於93年1 月7 日17時15分許，持搜索票至「振揚遊藝場
    」執行搜索，在遊藝場辦公室內茶桌下之茶葉罐內，查獲第
    一、二級毒品時，僅潘秋光、林銀君、潘慧蓉等人在場，被
    告並未在場一節，業據證人潘秋光、林銀君及潘慧蓉於警詢
    證述在卷（93年度毒偵字第975 號偵查卷【下稱偵卷B 】第
    2 、13、20頁背面），且被告於警方到達之前，即先行離去
    一情，亦據證人潘慧蓉於警詢及偵查中證述甚詳（偵卷B 第
    110 頁），上開在場證人潘秋光、林銀君及潘慧蓉於第1 次
    警詢時又均一致證稱不知扣案之毒品為何人所有等語（偵卷
    B 第2 、13、21頁），是被告辯稱扣案毒品非其所有，洵非
    子虛。
  (三)雖證人林銀君於第2 次警詢時改證稱：經伊事後向潘秋光詢
    問結果，潘某稱扣案毒品為男子甲○○即被告所有等語（偵
    卷B 第18頁），惟其上開證述內容，係輾轉聞自潘秋光，而
    非親自聽聞該事實，屬傳聞證據，自不得據為對被告不利之
    認定。至於證人潘秋光於第3 次警詢時及證人潘慧蓉於第2
    次警詢時雖均證稱: 扣案之毒品為被告攜帶進入「振揚遊藝
    場」一語（偵卷B 第9 、23頁背面、24頁），惟證人潘慧蓉
    嗣於本院審理時又證述不知毒品係何人所有一語（本院審判
    筆錄第3 頁），證詞反覆不一，證人潘秋光之證述亦與其前
    開證述內容不符，是其等證述扣案毒品係被告持有一語，是
    否屬實，已非無疑；況且據證人潘秋光警詢之證述，被告係
    於查獲當天約15時、16時許，手持內裝有毒品之茶葉罐與不
    詳姓名之人一起進入「振揚遊藝場」找潘秋光等語（偵卷B
    第9 頁），惟證人潘慧蓉於警詢則證述：被告於查獲當天13
    時30分許至14時30分許之間，與潘秋光及不詳姓名之人一起
    進入遊藝場，且被告手持茶葉罐進入遊藝場之辦公室等語（
    偵卷B 第24頁），其2 人關於被告係何時攜帶茶葉罐與何人
    進入遊藝場之證詞不一，衡情倘該裝有毒品之茶葉罐確係被
    告攜帶進入遊藝場，為何渠2 人之證述有如此相歧之處；而
    且倘該裝有毒品之茶葉罐確係被告攜帶進入遊藝場，則被告
    離開遊藝場時，理應將該毒品帶走，惟本件警方在被告離開
    遊藝場之後抵達現場時，竟仍查獲該裝有毒品之茶葉罐，此
    顯與事理相違；又證人潘慧蓉於警詢時僅指認被告之照片，
    並未指認本人（偵卷B 第23頁背面），其於偵查中出庭作證
    時，被告又未在場（偵卷B 第110 頁），嗣於本院審理時更
    證稱: 不認識在庭之被告，查獲當天被告亦未至遊藝場云云
    （本院審判筆錄第3 頁），其於警、偵訊證稱被告持有茶葉
    罐進入遊藝場云云，即難令人置信。綜上，證人潘秋光及潘
    慧蓉之證述既有上開瑕疵，自難僅憑證人上開證述，據為對
    被告不利之認定。
  (四)綜上所述，併案意旨所憑證據無法證明被告有何於上開時、
    地，持有第一、二級毒品之犯行，並經原審退回併辦在案，
    檢察官再行移送併案審理，本院仍無從併予審理，宜再退由
    臺灣屏東地方法院檢察署檢察官另行處理。
二、移送併辦（台灣屏東地方法院檢察署94年度毒偵字第2580號
    ）意旨另以: 被告於94年6 月28日某時起至同年8 月7 日18
    時10分許採尿前回溯72小時內，在屏東縣枋寮鄉○○路142
    號住處2 樓房間內，非法施用第一級毒品海洛因及第二級毒
    品甲基安非他命，因認被告此部分另涉有施用第一級毒品、
    第二級毒品之罪嫌等語。經查此部分之犯行，與本件時間相
    距達1 年8 月，是併辦部分之犯罪時間與本件難謂緊接，且
    被告於本院審理時亦供稱94年8 月7 日查獲前2 個月開始施
    用毒品，之前則未施用等語（本院審判筆錄第14頁），是併
    辦部分顯係另行起意，而非出於概括之犯意，非起訴效力所
    及，本院無從併案審理，自宜退由檢察官另行偵辦。
參、至於證人潘秋光及林銀君經傳雖未到庭，惟本件事證已明，
    如上所述，故毋庸再行傳喚，附此敘明。
據上論斷，應依刑事訴訟法第369 條第1 項、第364 條、第299
條第1 項前段，毒品危害防制條例第10條第1 項、第2 項、第18
條第1 項前段，刑法第56條、第11條、第47條、第51條第5 款、
第38條第1 項第2 款，判決如主文。
本案經檢察官王登榮到庭執行職務。
中　　華　　民　　國　　94　　年　　12　　月　　15　　日
            刑事第六庭    審判長法  官  王憲義
                                法  官  張盛喜
                                法  官  李璧君
以上正本證明與原本無異。
施用第一級毒品部分如不服本判決應於收受本判決後10日內向本
院提出上訴書狀，其未敘述上訴理由者，並得於提起上訴後10日
內向本院補提理由書狀（均須按他造當事人之人數附繕本）「切
勿逕送上級法院」。
其餘部分不得上訴。
中　　華　　民　　國　　94　　年　　12　　月　　21　　日
　　　　　　　　　　　　　　　　書記官  唐奇燕
附錄本件判決論罪科刑法條：
毒品危害防制條例第10條
施用第一級毒品者，處 6 月以上 5 年以下有期徒刑。
施用第二級毒品者，處 3 年以下有期徒刑。
附 表
┌──┬────┬──┬──┬──────────────┐
│編號│名　稱  │數量│單位│備　　　　　　　　　　　　註│
├──┼────┼──┼──┼──────────────┤
│ 1  │殘渣袋　│ 1  │包  │其上含不可析離之海洛因。    │
├──┼────┼──┼──┼──────────────┤
│ 2  │注射針筒│ 2  │支  │其上含不可析離之海洛因。    │
├──┼────┼──┼──┼──────────────┤
│ 3  │吸食器  │ 1  │組  │其上含不可析離甲基安非他命。│
├──┼────┼──┼──┼──────────────┤
│ 4  │玻璃球  │ 3  │支  │其上含不可析離之甲基安非他命│
├──┼────┼──┼──┼──────────────┤
│ 5  │分裝袋　│ 3  │包  │供分裝海洛因及甲基安非他命之│
│    │        │    │    │用。                        │
└──┴────┴──┴──┴──────────────┘
